臺灣高等法院高雄分院民事裁定　　　　　 96年度抗字第240號
抗告人　乙○○
相對人　甲○○　屏東縣長治鄉○.
上列當事人間聲請確定訴訟費用額事件，抗告人對於中華民國96
年6月28日台灣屏東地方法院96年度他字第7號所為裁定，提起抗
告，本院裁定如下：
    主    文
原裁定命乙○○、甲○○繳納之訴訟費用超過後開第二、三項部
分廢棄。
乙○○應向台灣屏東地方法院繳納新臺幣伍萬肆仟肆佰捌拾參元
。
甲○○應向台灣屏東地方法院繳納新臺幣伍拾陸萬參仟零伍拾元
。
其餘抗告駁回。
抗告訴訟費用新臺幣壹仟元由相對人負擔。
    理    由
一、本件抗告意旨略以：原裁定命兩造補繳訴訟費用固非無據，
    惟抗告人現身無分文，根本無力繳交原裁定所命繳納之訴訟
    費用，終須由國庫墊付，原審未查上情遽為裁定，認事用法
    顯有違誤云云。
二、按經准予訴訟救助者，於終局判決確定或訴訟不經裁判而終
    結後，第一審受訴法院應依職權以裁定確定訴訟費用額，向
　　應負擔訴訟費用之當事人徵收之；其因訴訟救助暫免而應由
  　受救助人負擔之訴訟費用，並得向具保證書人為強制執行。
    上訴人無資力委任訴訟代理人者，得依訴訟救助之規定，聲
    請第三審法院為之選任律師為其訴訟代理人。第三審律師之
    酬金，為訴訟費用之一部，並應限定其最高額。民事訴訟法
    第114 條第1 項、第466 條之2 第1 項、第466 條之3 第1
    項定有明文。
三、本件當事人間請求移轉土地所有權事件，經原審法院86年度
　　救字第4 號准予訴訟救助、最高法院90年度台聲字第246 號
  　92年度台聲字第759 號裁定選任柯開運律師、林雪娟律師為
    抗告人之訴訟代理人，並暫免第一審及由抗告人提起上訴之
    各審訴訟費用，案經原審法院86年度訴字第827 號、本院87
    年重上字第22號、最高法院88年台上字第2227號、本院88年
    重上更（一）字第44號、最高法院90年台上字第1399號、本
    院90年重上更（二）字第31號、最高法院93年台上字第1320
    號、本院93年重上更（三）字第22號、最高法院94年台上字
    第2185號判決確定，上開選任訴訟代理人酬金亦經最高法院
    以90年度台聲字第448 號、93年度台聲字第515 號裁定核定
    為新台幣（下同）5 萬元及4 萬元。第一審訴訟費用由相對
    人負擔 (本院93年度重上更三字第22號、最高法院94年度台
    上字第2185號判決)； 訴訟標的價額中207 萬2157元之第二
    、三審訴訟費用由抗告人負擔，餘1292萬7843元之第二、三
    審訴訟費用由相對人負擔 (最高法院94年度台上字第2185號
    判決)。
四、本件起訴時為民國 (下同)86 年，應依92年9 月10日廢止之
    民事訴訟費用法第2 條第1 項：「民事因財產權而起訴，其
    訴訟標的之金額或價額未滿1 百元者免徵裁判費，1 百元以
    上者，每百元徵收1 元，其畸零之數不滿百元者，以百元計
    算。」及第18條：「民事向第二審或第三審法院上訴，依第
    2 條及第16條規定，加徵裁判費5/10，發回或發交更審再行
    上訴者免徵。」計算其訴訟費用，故上開原審法院86年度訴
    字第827 號應徵收之裁判費為15萬元、本院87年重上字第22
    號應徵收之裁判費為22萬5000元、最高法院88年台上字第22
    27號應徵收之裁判費為22萬5000元；嗣後經發回或發交更審
    再行上訴者，依廢止之民事訴訟費用法第18條及現行民事訴
    訟法第77條之16第1 項後段規定，兩造均毋庸再繳交裁判費
    。
五、本件應徵收之第一、二、三審訴訟費用各為裁判費15萬元、
　　郵資280 元（抗告人預納）；裁判費22萬5000元，郵資2320
  　元 (抗告人預納)； 裁判費22萬5000元 (相對人預納7 萬24
    67元)， 郵資962 元 (抗告人預納78元，相對人預納884 元
    )； 第三審選任訴訟代理人酬金5 萬元、4 萬5000元、4 萬
    元、4 萬元、3 萬5000元 (第2 、4 、5 項為相對人預納)
    ，鑑定費4 萬1510元 (抗告人預納)， 合計為85萬5072元（
　  150000＋280 ＋225000＋2320＋225000＋962 ＋50000 ＋4
    5000+40000+40000+35000+41510=855072，訴訟費用明細詳
    如附表)。 其中第一審訴訟費用15萬0280元 (150000+280)
    應由相對人負擔，第二、三審訴訟費用70萬4792元（000000
    -000000)由抗告人負擔14% 〔0000000 ÷（0000000+000000
    00）〕，即9 萬8671元 (7047920.14) ；相對人負擔86%
    〔00000000÷ (0000000+ 00000000)〕，即60萬6121元（70
    47920.86) 。惟抗告人已預納4 萬4188元，經扣除後應補
    納5 萬4483元 (00000-00000)，相對人已預納19萬3351元，
    經扣除後應補納56萬3050元 (150280+000000- 000000)。原
    裁定命兩造繳納之訴訟費用逾渠等各應負擔部分，於法尚有
    不符，爰由本院將該部分廢棄，並自為裁定如主文第2 、3
    項所示。
六、據上論結，本件抗告為一部有理由，一部無理由，依民事訴
　　訟法第492 條、第495 條之1 、第449 條第1 項、第95條、
  　第79條，裁定如主文。
中　　華　　民　　國　　96　　年　　9 　　月　　29　　日
                            民事第四庭
                                審判長法官  蔡文貴
                                法      官  徐文祥
                                法      官  黃科瑜
以上正本證明與原本無異。
如不服本裁定應於送達後10日內向本院提出再抗告狀（並按他造
當事人之人數附繕本），並繳納再抗告費新台幣1,000 元。再為
抗告應以適用法規顯有錯誤為理由，並經本院之許可，該許可以
原裁定所涉及之法律見解具有原則上之重要性者為限，並委任律
師為代理人。抗告人之配偶、三親等內之血親、二親等內之姻親
，或抗告人為法人、中央或地方機關時，其所屬專任人員具有律
師資格並經法院認適當者，亦得為第三審代理人。抗告人或其法
定代理人具有律師資格者及前項情形，應於提起抗告或委任時釋
明之。
中　　華　　民　　國　　96　　年　　10　　月　　1 　　日
                                書  記  官  王秀娟
附表
┌──────────────┬────────┬────────┐
│   項                目     │　金額(新台幣)  │  備   註       │
├──────────────┼────────┼────────┤
│86訴字第827號裁判費         │150,000 元　　  │訴訟救助        │
├──────────────┼────────┼────────┤
│86訴字第827 號郵資　　　　　│　　280 元    　│乙○○預納  　　│
├──────────────┼────────┼────────┤
│87重上字第22號裁判費        │225,000 元　　  │訴訟救助        │
├──────────────┼────────┼────────┤
│87重上字第22號郵資          │    280 元      │乙○○預納      │
├──────────────┼────────┼────────┤
│88台上字第2227號裁判費      │225,000 元      │訴訟救助        │
├──────────────┼────────┼────────┤
│88台上字第2227號郵資        │     78 元      │乙○○預納      │
├──────────────┼────────┼────────┤
│88重上更(一)字第44號裁判費  │免   徵         │                │
├──────────────┼────────┼────────┤
│88重上更(一)字第44號郵資    │  1,360 元      │乙○○預納      │
├──────────────┼────────┼────────┤
│88重上更(一)字第44號鑑定費  │  6,510 元      │乙○○預納      │
├──────────────┼────────┼────────┤
│90台上字第1399號裁判費      │免   徵         │                │
├──────────────┼────────┼────────┤
│90台上字第1399號郵資        │    374 元      │甲○○預納      │
├──────────────┼────────┼────────┤
│90台上字第1399號乙○○律師費│ 50,000 元      │指定柯開運律師  │
├──────────────┼────────┼────────┤
│90台上字第1399號甲○○律師費│ 45,000 元      │甲○○預納      │
├──────────────┼────────┼────────┤
│90重上更(二)字第31號裁判費  │免   徵         │                │
├──────────────┼────────┼────────┤
│90重上更(二)字第31號郵資    │    680 元      │乙○○預納      │
├──────────────┼────────┼────────┤
│93台上字第1320號裁判費      │免   徵         │甲○○繳預納    │
│                            │                │26,714元        │
├──────────────┼────────┼────────┤
│93台上字第1320號郵資        │    510 元      │甲○○預納      │
├──────────────┼────────┼────────┤
│93台上字第1320號乙○○律師費│ 40,000 元      │指定林雪娟律師  │
├──────────────┼────────┼────────┤
│93台上字第1320號甲○○律師費│ 40,000 元      │甲○○預納      │
├──────────────┼────────┼────────┤
│93重上更(三)字第22號裁判費  │免   徵         │                │
├──────────────┼────────┼────────┤
│93重上更(三)字第22鑑定費    │ 35,000 元      │乙○○預納      │
├──────────────┼────────┼────────┤
│94台上字第2185號裁判費      │免   徵         │甲○○繳預納    │
│                            │                │45,753元        │
├──────────────┼────────┼────────┤
│94台上字第2185號甲○○律師費│ 35,000 元      │甲○○預納      │
└──────────────┴────────┴────────┘
說明：
1.第一審訴訟費用由甲○○負擔 (本院93年度重上更三字第22號
  ) 。
2.標的價額中207 萬2157元之第二、三審訴訟費用由乙○○負擔
  （ 最高法院94年度台上字第2185號）。
3.標的價額中1292萬7843元之訴訟費用由甲○○負擔 (最高法院
  94年度台上字第2185號)。
                                                      Ｆ
